臺灣桃園地方法院刑事判決　　　　　　　 96年度訴字第588號
公　訴　人　臺灣桃園地方法院檢察署檢察官
被　　　告　甲○○
指定辯護人　本院公設辯護人　林銘宏
上列被告因違反槍砲彈藥刀械管制條例案件，經檢察官提起公訴
（九十五年度偵字第二五四一二號），本院判決如下：
    主  文
甲○○未經許可，持有可發射金屬具有殺傷力之土造長槍，處有
期徒刑壹年拾月，併科罰金新臺幣伍萬元，罰金如易服勞役，以
新臺幣壹仟元折算壹日，緩刑肆年。扣案之土造長槍（獲案後槍
枝管制編號：0000000000號）壹支沒收。
    事  實
一、甲○○明知可發射金屬或子彈具有殺傷力之土造槍枝，為管
    制物品，非經中央主管機關許可，不得持有，竟未經主管機
    關許可，基於持有土造長槍犯意，於民國九十二年十一月間
    某日在宜蘭縣大同鄉某處，以新臺幣六千元代價，向不詳年
    籍、姓名之成年男子購得由具擊發機構之木質槍身與金屬槍
    管組合而成，可裝填及擊發口徑０‧二七吋工業用彈之具殺
    傷力之土造長槍一支（獲案後槍枝管制編號：000000
    0000號）後，未經許可而持有之，並將之藏放於桃園縣
    復興鄉霞雲村十鄰庫志二十五號住處。嗣於九十五年十一月
    二十日晚間八時十分許，為警在其上址住處查獲，並扣得前
    開具殺傷力土造長槍一支。
二、案經桃園縣政府警察局大溪分局報請臺灣桃園地方法院檢察
    署檢察官偵查起訴。
    理  由
壹、證據能力部分：
  一、按刑事訴訟法第一百五十六條第一項之規定，被告之自白
      非出於強暴、脅迫、利誘、詐欺、疲勞訊問、違法羈押或
      其他不正之方法，且與事實相符者，得為證據。查本件被
      告、辯護人於本院準備程序、審判期日對於檢察官提出被
      告之警詢、偵查之訊問筆錄等證據能力均不爭執，且未抗
      辯其自白非出於任意性，亦查無明顯事證足認上開自白筆
      錄製作時，有對被告施以法律所禁止之不正方法等情事，
      應認該自白具有任意性，而認有證據能力。
  二、依刑事訴訟法第一百九十八條、第二百零八條之規定，所
      謂鑑定乃指於刑事訴訟程序中為取得證據資料而由檢察官
      或法官指定具有特別知識經驗之鑑定人、學校、機關或團
      體，就特定之事物，以其專業知識加以分析、實驗而作判
      斷，以為偵查或審判之參考。故而，不論鑑定人或鑑定機
      關、學校、團體，均應由檢察官或法官視具體個案之需要
      而為選任，始符合刑事訴訟法第一百九十八條、第二百零
      八條之規範本旨，否則所為鑑定，仍屬於傳聞證據。但對
      於司法警察機關調查中之案件，或有量大或急迫之情形，
      為因應實務之現實需求，認為當然有鑑定之必要者，基於
      檢察一體原則，得由該管檢察長對於轄區內之案件，以事
      前概括選任鑑定人或囑託鑑定機關（團體）之方式，俾便
      轄區內之司法警察官、司法警察對於調查中之此類案件，
      得即時送請事前已選任之鑑定人或囑託之鑑定機關（團體
      ）實施鑑定，有法務部九十二年九月一日法檢字第０九二
      ００三五０八三號函可按。而臺灣高等法院檢察署檢察長
      概括選任法務部調查局、內政部警政署刑事警察局為「槍
      彈有無殺傷力之鑑定」鑑定機關，有臺灣高等法院檢察署
      檢察長概括選任鑑定機關名冊可按。記載本件扣案土造長
      槍有無殺傷力之內政部警政署刑事警察局九十五年十二月
      十五日刑鑑字第０九五０一八二五三三號槍彈鑑定書，雖
      係由桃園縣政府警察局大溪分局逕送請內政部警政署刑事
      警察局鑑定，惟內政部警政署刑事警察局為臺灣高等法院
      檢察署檢察長事前概括選任鑑定機關，所為鑑定結果，自
      有證據能力。
  三、扣案之土造長槍一支，非屬供述證據而無傳聞法則之適用
      ，且與本案具有關聯性，而上開物證經偵辦員警依法定程
      序合法搜取扣得，當有證據能力。
貳、實體部分
一、上揭事實，迭據被告甲○○迭於警詢、偵查中及本院審理時
    自白不諱。而扣案之土造長槍（獲案後槍枝管制編號：00
    00000000號）一支，經送請內政部警政署刑事警察
    局鑑定結果：「認係由具擊發機構之木質槍身與金屬槍管組
    合而成之土造長槍，可裝填及擊發口徑０‧二七吋工業用彈
    （作為發射動力），機械性能良好，可發射彈丸，認具殺傷
    力」，有內政部警政署刑事警察局所出具之九十五年十二月
    十五日刑鑑字第０九五０一八二五三三號槍彈鑑定書一份在
    卷可稽。是認被告上開自白顯與事實相符。從而，本案事證
    明確，被告犯行堪予認定。
二、核被告所為，係犯槍砲彈藥刀械管制條例第八條第四項之未
    經許可，持有可發射子彈具有殺傷力之土造長槍罪。復按槍
    砲彈藥刀械管制條例所規定之持有行為，其持有之繼續，為
    行為之繼續，而非狀態之繼續，亦即一經持有該條例所規定
    之槍砲、彈藥或刀械，其犯罪即已成立，但其完結須繼續至
    持有行為終了時為止（最高法院九十年度台非字第二一號判
    決參照）。另查槍砲彈藥刀械管制條例於九十四年一月二十
    六日修正公布，並自同年月二十八日生效，被告持有系爭土
    造長槍之犯行係自九十二年十一月某日間起迄九十五年十一
    月二十日晚間八時十分許為警查獲時完結，尚無行為後法律
    變更之問題，併此敘明。查被告為泰雅族原住民，本有農作
    、狩獵之傳統生活背景，有被告戶籍資料附卷可憑（見偵查
    卷第三十八頁），且本件扣案槍枝係於被告桃園縣復興鄉霞
    雲村十鄰庫志二十五號住處查獲，可見被告並未將槍枝攜至
    其他地點使用，又參以扣案槍枝構造簡易，體積龐大，攜帶
    不易，且係以裝填建築工業用彈為動力，始可發射彈丸，擊
    發程序顯乏效率等情形，足認被告稱其持有該槍枝之目的，
    係為在其住處附近驅趕破壞農作物之猴群，並無犯罪之意圖
    等語，應非杜撰，堪信為真，依本件被告持有槍枝以為農用
    之犯罪情節，縱科以上開罪名之最低度刑有期徒刑三年，實
    嫌過重，法重情輕，客觀上足以引起一般人之同情，爰依刑
    法第五十九條之規定，酌量減輕其刑。爰審酌被告之智識不
    高、欠缺合法申請持有槍枝之知識，且本件犯罪情節單純，
    所生社會危害並非嚴重，被告又坦承犯行，態度良好等一切
    情狀，量處如主文所示之刑，罰金部分併依刑法第四十二條
    第三項前段諭知易服勞役之折算標準。末查被告前於八十五
    年間因故意犯偽造文書案件，經臺灣新竹地方法院判處有期
    徒刑四月，緩刑三年，緩刑期滿未經撤銷，視為執行完畢，
    執行完畢後五年內未曾因故意犯罪受有期徒刑以上刑之宣告
    ，有臺灣高等法院被告前案紀錄表一件在卷可稽，本次一時
    不察，誤蹈法網，經此偵查審判，應知所警惕而無再犯之虞
    ，本院因認前開宣告之刑，以暫不執行為適當，併依刑法第
    七十四條第一項第二款宣告緩刑四年，以啟自新。扣案之土
    造長槍為違禁物，依刑法第三十八條第一項第一款之規定諭
    知沒收。另扣案工業用底火一包，認均係口徑０‧二七吋之
    建築工業用彈，經檢視，不具彈頭，均非完整之子彈結構，
    認不具殺傷力。另小鋼珠一包，認均係直徑約八毫米金屬彈
    丸，並無證據證明具殺傷力，有上開槍彈鑑定書在卷可按，
    雖均屬被告所有之物，惟供本件犯罪所用之物，且非違禁物
    ，爰不併予宣告沒收。
據上論斷，依刑事訴訟法第二百九十九條第一項，槍砲彈藥刀械
管制條例第八條第四項，刑法第十一條前段、第五十九條、第四
十二條第三項前段、第七十四條第一項第二款、第三十八條第一
項第一款，判決如主文。
本案經檢察官蔡宜均到庭執行職務。
中　　華　　民　　國　　96　　年　　11　　月　　15　　日
                  刑事第八庭  審判長法　官　邱滋杉
                                    法  官  吳為平
                                    法  官  袁雪華
以上正本證明與原本無異。
如不服本判決，應於判決送達後10日內向本院提出上訴狀（應附
繕本），其未敘述上訴理由者，應於上訴期間屆滿後20日內補提
理由書狀於本院，上訴於臺灣高等法院。
                                    書記官  邱仲騏
中　　華　　民　　國　　96　　年　　11　　月　　15　　日
附錄本案論罪科刑之法條：
槍砲彈藥刀械管制條例第8條第4項
未經許可，持有、寄藏或意圖販賣而陳列第 1 項所列槍枝者，處
 3 年以上10年以下有期徒刑，併科新臺幣700 萬元以下罰金。
